臺灣高等法院臺南分院刑事判決　　　　 100年度上易字第88號
上　訴　人　臺灣臺南地方法院檢察署檢察官
被　　　告　林秋雄
上列上訴人因被告侮辱案件，不服臺灣臺南地方法院99年度易字
第1686號中華民國99年12月30日第一審判決（起訴案號：臺灣臺
南地方法院檢察署99年度續偵字第205號），提起上訴，本院判
決如下：
    主  文
上訴駁回。
    理  由
一、本件公訴意旨略以：被告林秋雄於民國98年11月5日上午10
    時許，在其配偶林李素珠之陪同下，在臺南市○○區○○路
    50號乘立化學工業股份有限公司（下稱乘立公司）會議室內
    ，與林傳欣及滑海生2人商討乘立公司之股份買賣及債務糾
    紛問題，雙方因無法達成共識而發生口角爭執，林秋雄竟基
    於公然侮辱之犯行，在多數人得以共見共聞之狀況下，以穢
    語「王八蛋」辱罵林傳欣及滑海生（未據告訴）2人。因認
    被告涉有刑法第309條第1項之公然侮辱罪嫌等語。
二、證據能力部分：
    按被告以外之人於審判外之陳述，雖不符刑事訴訟法第159
    條之1至第159條之4之規定，而經當事人於審判程序同意作
    為證據，法院審酌該言詞陳述或書面陳述作成時之情況，認
    為適當者，亦得為證據；又當事人、代理人或辯護人於法院
    調查證據時，知有第159條第1項不得為證據之情形，而未於
    言詞辯論終結前聲明異議者，視為有前項之同意，同法第15
    9條之5定有明文。而刑事訴訟法第159條之5之立法意旨在於
    傳聞證據未經當事人之反對詰問予以核實，原則上先予排除
    。惟若當事人已放棄反對詰問權，於審判程序中表明同意該
    等傳聞證據可作為證據；或於言詞辯論終結前未聲明異議，
    基於尊重當事人對傳聞證據之處分權，及證據資料愈豐富，
    愈有助於真實發見之理念，上開傳聞證據亦均得資為證據。
    經查：本案所引用之供述證據及具有傳聞性質之書面證據，
    本院準備程序及審判程序提示予檢察官、被告均表示對於證
    據能力無意見，同意列為證據（見本院卷第32至33頁、第46
    頁），經審酌上開證據製作時之情況，並無違法不當之情事
    ，認為以之作為證據應屬適當，且採納為證據，尚無礙被告
    於程序上之彈劾詰問權利，而認上開證據（含傳聞證據）合
    於刑事訴訟法第159條之5等規定，具有證據能力。至於其餘
    非供述證據均經法定程序取得，無不得為證據之情形，自亦
    有證據能力，合先敘明。
三、按犯罪事實應依證據認定之，無證據不得認定犯罪事實；不
    能證明被告犯罪者，應諭知無罪之判決，刑事訴訟法第154
    條第2項、第301條第1項分別定有明文。又事實之認定，應
    憑證據，如未能發現相當證據，或證據不足以證明，自不能
    以推測或擬制之方法，以為裁判基礎；認定不利於被告之事
    實，須依積極證據，苟積極證據不足為不利於被告事實之認
    定，即應為有利被告之認定，更不必有何有利之證據；而告
    訴人之告訴，係以使被告受刑事訴追為目的，是其陳述是否
    與事實相符，仍應調查其他證據以資審認；再被告否認犯罪
    所持之辯解，縱屬不能成立，仍非有積極證據足以證明其犯
    罪行為，不能遽為有罪之認定（最高法院40年台上字第86號
    、30年上字第816號及第1831號、52年台上字第1300號判例
    意旨參照）。且按刑事訴訟法第161條第1項規定：檢察官就
    被告犯罪事實，應負舉證責任，並指出證明之方法；因此，
    檢察官對於起訴之犯罪事實，應負提出證據及說服之實質舉
    證責任，倘其所提出之直接證據或間接證據，或其所指出之
    證明方法，並未達到通常一般之人均不致有所懷疑，而得確
    信其為真實之程度，而有合理之懷疑存在，無從使事實審法
    院得有罪之確信時，基於無罪推定之原則，即應為被告無罪
    判決之諭知（最高法院76年台上字第4986號、92年台上字第
    128號判例意旨參照）。
四、公訴人認被告林秋雄涉有上開公然侮辱犯行，無非以被告坦
    承有辱罵「王八蛋」乙語、告訴人林傳欣書面及警詢中陳述
    指被告對其辱罵「王八蛋」乙語、證人林李素珠、滑海生於
    偵查中均證述案發當時除被告及告訴人外，尚有其2人在場
    ，及卷附錄音光碟及其譯文為其論據。訊據被告固供承伊於
    前揭時、地，與告訴人林傳欣及案外人滑海生2人商討乘立
    公司之股份買賣及債務糾紛問題，雙方因無法達成共識而發
    生口角爭執，伊當場口出「王八蛋」乙語等情，惟堅決否認
    有公然侮辱犯行，並辯稱：「王八蛋」這句話不是針對林傳
    欣，而是針對滑海生，因為滑海生向伊提及新台幣（下同）
    1,300萬元的問題，所以伊才脫口而出，沒有辱罵之意思，
    況且案發那間辦公室是封閉空間，員工根本不可能會來辦公
    室等語。
五、經查：
  (一)被告供承伊於前揭時、地，與告訴人林傳欣及案外人滑海生
    2人商討乘立公司之股份買賣及債務糾紛問題，雙方因無法
    達成共識而發生口角爭執，伊當場口出「王八蛋」乙語等情
    ，經與本院勘驗告訴人提出案發時之錄音光碟內容互核（見
    本院卷第32頁）：
    03：30  林秋雄：你要怎麼談嗎？（國語）
    03：32  滑海生：你把他簡單化。【國語】
            林秋雄：對啊，我已經把他簡單化，是他把他複雜
                    化，那就是我買賣，那不是都解決了嗎？
                    一句話嘛，五倍我跟你買嘛，票面五倍嘛
                    ，那不是一句話就解決了嗎？（國語）
            林傳欣：那人家跟你買呢？五倍人家跟你買呢？（
                    國語）
            林秋雄：經營權在我手上，我為什麼要賣？（台語
                    ）
            林傳欣：你說什麼？（國語）
            林秋雄：經營權在我手上，我為什麼要賣？（台語
                    ）
            林傳欣：鴨霸就是這樣子。（台語）
            林秋雄：我鴨霸，對啊，我鴨霸，不然你是要怎麼
                    樣？（台語）
            林傳欣：喔，對啊（台語），他就是這個樣子。（
                    國語）
            林秋雄：我就跟你說1360萬是沒有的事。（台語）
            林傳欣：1360萬是怎麼沒有的事。（台語）
            林秋雄：你給我取消，我怎麼跟你講都沒有關係。
                  （台語）
            林傳欣：是怎麼沒有的事啊？（台語）
     04：10 滑海生：等一下，那個1300萬，那個錢人家是確確實實他
                    從他戶頭領出來的。【國語】
     04：14 林秋雄：王八蛋。【國語】
            滑海生：你你你。【國語】
     04：17 林秋雄：你真的，你真的要拿我拿刀殺你（台語）
            林傳欣：不然你…（台語）
            滑海生：來來來…【台語】
            林李素珠：不要怎樣…（台語）
    足認被告前揭供述情節，與告訴人提出案發時之錄音光碟內
    容相符，堪信屬實。次依上開錄音光碟內容，可知被告與告
    訴人、案外人滑海生之對話，互有使用國語或台語，且不論
    是以國語或台語交談，其三人均可理解其意思，而可認案外
    人滑海生雖非聽不懂台語之人，然其說話習慣確實是以國語
    為主。
  (二)審酌案外人滑海生談及「等一下，那個1300萬，那個錢人家
    是確確實實他從他戶頭領出來的」乙事之前，被告與告訴人
    實際上已在爭執1360萬元之事，若被告對告訴人質疑1360萬
    元乙事有所不滿，應在告訴人論及此事時，即以惡言相向。
    惟揆諸當時被告與告訴人僅有口角爭執，被告並未因該1360
    萬元而出言辱告訴人，反而是在案外人滑海生介入其與告
    訴人之討論，說出：「等一下，那個1300萬，那個錢人家是
    確確實實他從他戶頭領出來的」等語後，被告始口出「王八
    蛋」乙語，且滑海生在被告罵出「王八蛋」乙語後，亦緊接
    著以「你你你」予以回應，堪認被告罵出「王八蛋」乙語，
    係在其與滑海生對談進行之中脫口而出，並非在其與告訴人
    對談進行之中為之。則被告辯稱：伊罵「王八蛋」乙語，係
    針對滑海生，並非告訴人等語，顯非無據。
  (三)又查，被告於辱滑海生後，旋以台語對告訴人稱「你真的
    ，你真的要我拿刀殺你」，告訴人亦立即以台語回應「不然
    你…」，足見倘若被告先前口出「王八蛋」之辱對象為告
    訴人者，告訴人實無默不吭聲而不作回應之理。再者，依證
    人滑海生於偵查中證稱：被告與告訴人是以臺語交談，伊不
    確定被告有罵告訴人「王八蛋」等語（見99年度他字第1377
    號卷第41頁），亦不足為不利於被告之認定。是以被告所罵
    「王八蛋」乙語，應係針對在場之滑海生而非告訴人甚明。
    從而，本件自難僅憑告訴人之指訴而遽認被告有辱罵告訴人
    「王八蛋」之犯行。至於告訴人聲請傳訊證人滑海生，欲證
    明滑海生可以聽、說台語乙情，並聲請調閱原審法院100年
    度易字第110號刑事卷宗內錄影光碟及監視器翻拍照片，欲
    證明案發地點平時場景及擺設狀況為何；惟有關案外人滑海
    生可以聽、說台語之待證事項，業經本院審認如上，自無再
    調查之必要。另被告辱罵「王八蛋」之對象為案外人滑海生
    ，並非告訴人，亦經本院認定如上，是亦無再調查案發地點
    是否為不特定人或多數人得以共見共聞之場所之必要，附此
    敘明。
六、綜上所述，被告雖有口出「王八蛋」乙語，惟依上開調查證
    據之結果，並不足以證明被告係對告訴人為之。此外，復查
    無其他積極證據足資認定被告有公訴人所指公然辱罵告訴人
    之犯行。至於被告辱罵滑海生部分，因未據滑海生提出告訴
    ，且非公訴人起訴範圍，本院自不得予以審酌。準此，公訴
    人上訴意旨謂縱認告訴人非為本案之被害人，而案外人滑海
    生未提出告訴，本案應為不受理判決始為合法等語，尚有誤
    會。本件依公訴人所提出之直接證據或間接證據，並未達到
    通常一般之人均不致有所懷疑，尚難遽認被告有前開公然侮
    辱之犯行，是以不能證明被告犯罪，依法即應為無罪之諭知
    。
七、原審以公訴人所提出之證據，並不足為被告有罪之積極證明
    ，而為被告無罪之諭知，核無違誤。公訴人上訴意旨仍以被
    告所涉公然侮辱罪責明確等為由，提起上訴，為無理由，應
    予駁回。
據上論結，應依刑事訴訟法第368條，判決如主文。
本案經檢察官邱克斌到庭執行職務。
中    華    民    國   100    年    5     月    10    日
                  刑事第三庭    審判長法  官  陳義仲
                                      法  官  楊清安
                                      法  官  張季芬
以上正本證明與原本無異。
不得上訴。
                                      書記官  廖文靜
中    華    民    國   100    年    5     月    11    日